【裁判字號】    95,訴,972
【裁判日期】    951228
【裁判案由】    商標評定
【裁判全文】
臺北高等行政法院判決
                                     95年度訴字第00972號
                              .
原      告  日商‧吉田股份有限公司
代  表  人  甲○○○董事長）.
訴訟代理人  林志剛律師
            楊憲祖律師
            黃闡億律師
被      告  經濟部智慧財產局
代  表  人  蔡練生（局長）
訴訟代理人  丙○○
參  加  人  尚立國際股份有限公司
代  表  人  乙○○（董事長）
訴訟代理人  崔君瑋律師
上列當事人間因商標評定事件，原告不服經濟部中華民國95年1
月19日經訴字第09506160750號訴願決定，提起行政訴訟。本院
判決如下：
    主  文
原告之訴駁回。
訴訟費用由原告負擔。
    事  實
緣第三人尚立國際股份有限公司之前手祥記實業股份有限公司（
下稱祥記公司）前於民國（下同）83年7月1日以「LUGGAGE
LABEL」商標，作為其註冊第00000000號「LUGGAGE LABEL」正商
標之防護商標，指定使用於當時商標法施行細則第24條第39類之
冠帽、領帶、手套、襪子、褲襪商品，向被告（原經濟部中央標
準局）申請註冊，經准列為註冊第00000000號防護商標（下稱系
爭商標，如附圖一），旋祥記公司將系爭商標移轉予第三人，並
經被告於91年4月9日核准移轉登記。嗣原告於92年11月26日以系
爭商標有違註冊時商標法第37條第1項第7款規定，對之申請評定
。在被告審查期間，適逢商標法於92年11月28日修正施行，依該
法第91條規定：「本法中華民國92年4月29日修正施行前，已申
請或提請評定，尚未評決之評定案件，以本法修正施行前及本法
修正施行後之規定均為違法事由為限，始撤銷其註冊；其程序依
修正後之規定辦理。」，本件原告原申請評定主張之條款業經修
正，原告乃補充主張系爭商標亦有違現行商標法第23條第1項第
12款及第14款規定，第三人復依現行商標法第87條第1項規定，
將系爭商標申准變更為獨立之註冊商標。案經被告審查，認系爭
商標並未違反註冊時商標法第37條第1項第7款規定，以94年9月5
日中台評字第H00000000號商標評定書為申請不成立之處分。原
告不服，提起訴願，遭決定駁回，遂向本院提起行政訴訟。本院
因認本件訴訟之結果，尚立國際股份有限公司之權利或法律上利
益將受損害，乃依行政訴訟法第42條第1項規定，裁定命尚立國
際股份有限公司獨立參加本件被告之訴訟。茲摘敘兩造及參加人
訴辯意旨如次：
甲、原告方面：
一、聲明：求為判決
１、訴願決定及原處分均撤銷。
２、被告應作成「註冊第694430號『LUGGAGE LABEL』商標之註
    冊應予撤銷」之處分。
３、訴訟費用由被告負擔。
二、陳述：
１、按現行商標法第91條第1項規定，本案係屬現行商標法施行
    前已申請評定，尚未評決之評定案件，須系爭商標有同時違
    反現行商標法修正施行前及修正施行後規定之情形者，始撤
    銷其註冊。再依本案申請評定時（即92年11月26日）商標法
    （即91年5月29日修正公布之商標法）第77之1條第2項規定
    ，商標評定案件適用註冊時之規定，而系爭商標係於84年10
    月16日獲准註冊，是依現行商標法第91條第1項規定，本案
    商標評定須同時違反82年12月22日修正公布之商標法（即系
    爭商標註冊時商標法）及現行商標法之規定，始撤銷其註冊
    。
２、原告係以系爭商標違反其註冊時商標法（即82年12月22日修
    正公布之商標法）第37條第1項第7款規定，對之申請評定，
    參酌86年5月7日修正公布之商標法立法理由中關於第37條第
    7款部分記載：「第7款，保護著名商標或標章，為世界貿易
    組織有關智慧財產權協定與巴黎公約所揭示之原則且為世界
    各國趨勢，現行條文未將著名商標或標章明列，易致誤解，
    爰將其明定於本款中。」，可知86年5月7日修正公布之商標
    法第37條第7款僅增加著名性要件。又86年5月7日修正公布
    之商標法第37條第7款即與現行商標法第23條第1項第12款本
    文前段之規定相同。是系爭商標註冊時商標法第37條第1項
    第7款規定即相當於現行商標法第23條第1項第12款規定，系
    爭商標須同時違反上開2規定，始撤銷其註冊。
３、原處分及訴願決定未調查、判斷系爭商標所指定使用之冠帽
    、領帶、手套、襪子、褲襪等商品是否屬於原告與祥記公司
    間之授權契約中同意註冊商品範圍，有違行政程序法第43條
    規定：
  (1)按行政程序法第43條規定及其立法理由：「考量行政著重專
    業、機動、效能等特質，賦予行政機關自由心證應較法定證
    據為優。特明定行政機關經斟酌全部意見陳述內容及調查證
    據之結果，得依自由心證，判斷事實之真偽。」，被告竟以
    「此同意註冊商品之範圍究係為何，二造各執一詞，應屬另
    案私權紛爭」為由，對原告是否同意祥記公司以系爭商標圖
    樣指定使用於袋類以外之商品申請註冊乙事，未加以判斷，
    遽為申請不成立之處分，顯已違反行政程序法第43條規定。
  (2)原告是否同意祥記公司註冊系爭商標，係屬私權紛爭，亦事
    涉契約之解釋，惟被告一方面依據原告與祥記公司間之授權
    契約，認定原告曾同意祥記公司註冊系爭商標，一方面卻又
    怠於解釋契約，怠於判斷系爭商標之申請註冊是否逾越原告
    原同意註冊之商品範圍，原處分所謂「此同意註冊商品之範
    圍究係為何，二造各執一詞，應屬另案私權紛爭」云云，實
    為卸責之詞，怠忽行政機關根據行政程序法第43條規定，依
    據全部陳述與調查事實及證據之結果，依論理及經驗法則判
    斷事實真偽之職責。是被告應依法判斷系爭商標之申請註冊
    是否逾越原告原同意註冊之商品範圍，請本院逕就此涉及系
    爭商標之註冊是否合法之重大事項為判斷，或發回被告就此
    事項詳加調查、判斷。
４、祥記公司逾越授權註冊商品範圍，襲用原告註冊「LUGGAGE
    LABEL」商標（下稱據爭商標，如附圖二）：
  (1)原告與祥記公司間所簽訂之4份授權契約均係針對袋類商品
    而訂，此由表明4份授權契約主要意旨之第1條約定即明，該
    條明定原告授權祥記公司製造、行銷之對象為「BAGS
    COLLECTIONS」，以西元1988年12月間簽訂之第1份授權契約
    為例，其第1條即開宗明義規定：「雙方希望祥記公司有於
    日本以外地區製造且行銷原告公司所設計之袋類商品之專屬
    權利。」【原文：WHEREAS THE PARTIES DESIRE THAT
    GALLANT HAVE THE RIGHT OF EXCLUSIVELY TO MANUFACTURE
     AND MARKET THE BAGS COLLETIONS（註：應為COLLECTIONS
    之誤）DESIGNED BY YOSHIDA TO ALL OVER THE WORLD
    EXCEPT JAPAN.】，授權契約中同意註冊條款既屬第1條立約
    意旨下之具體實施方法之約定，則其同意註冊範圍自僅限於
    袋類商品，而不及於其他類別商品，祥記公司未得原告同意
    ，擅自申請註冊系爭商標於冠帽、領帶、手套、襪子、褲襪
    等商品，已超出授權契約中同意註冊商品範圍。
  (2)另於祥記公司申請註冊系爭商標當時有效存在之第2份授權
    契約（即西元1993年5、6月間簽訂之契約）前言部分亦明載
    其締約目的：「為了使原告公司授予祥記公司專屬製造及行
    銷原告公司所設計之袋類商品的權利。」（原文：for the
    purpose of having Yoshida grants exclusive right to
    Gallant to manufacture and market the Bag
    collections designed by Yoshida.），其下各條款則記載
    實施此項締約目的的各項具體措施，其中包括允許祥記公司
    在日本以外地區註冊LUGGAGE LABEL等商標。祥記公司擅自
    申請註冊系爭商標於冠帽、領帶、手套、襪子、褲襪等商品
    ，已逾越授權契約中同意註冊商品範圍，原處分及訴願決定
    認定系爭商標之申請註冊事先已得原告同意云云，顯有違誤
    。
５、有關系爭商標所指定使用之冠帽、領帶、手套、襪子、褲襪
    等商品是否屬於原告與祥記公司間之授權契約中同意註冊商
    品範圍之爭點，參加人援引原告與祥記公司間第4份授權契
    約（西元1988年12月間所簽訂者）中第1條及第4條約定，主
    張原告同意祥記公司註冊系爭商標，並未限制註冊之商品類
    別，祥記公司除製造銷售袋類商品外，亦得製造銷售其他商
    品云云，惟：
  (1)於祥記公司申請註冊系爭商標當時有效存在的第2份授權契
    約（即西元1993年5、6月間簽訂之契約）緊接在締約當事人
    雙方公司名稱及地址之後，即明載其締約目的：「為了使原
    告公司授予祥記公司專屬製造及行銷原告公司所設計之袋類
    商品的權利（原文：for the purpose of having Yoshida
    grants exclusive right to Gallant to manufacture
    and market the Bag collections designed by Yoshida.
    ）」，可見該份授權契約所授權之標的為原告所設計之袋類
    商品，其下各條款則記載實施此項締約目的的各項具體措施
    ，其中包括允許祥記公司在日本以外地區註冊LUGGAGE
    LABEL等商標，則祥記公司所得註冊LUGGAGE LABEL等商標之
    商品範圍自僅限於袋類商品。
  (2)西元1988年12月間簽訂的第1份授權契約亦有上開相同記載
    ，其下第1條所謂「PRODUCTS UNDER LIGHT ZONE AND ALL
    THE OTHER COLLECTIONS UNDER THE BRANDNAME AND
    TRADEMARKS OF YOSHIDA & CO., LTD.」（中譯：LIGHT
    ZONE品牌產品及標示原告所有之品牌及商標的其他系列產品
    ），自應限於袋類商品，且事實上原告僅生產袋類商品，所
    謂「ALL THE OTHER COLLECTIONS UNDER THE BRANDNAME
    AND TRADEMARKS OF YOSHIDA & CO., LTD.」（中譯：標示
    原告所有之品牌及商標的其他系列產品）事實上僅有袋類商
    品。該款係將「PRODUCTS UNDER LIGHT ZONE」與「ALL
    THE OTHER COLLECTIONS UNDER THE BRANDNAME AND
    TRADEMARKS OF YOSHIDA & CO., LTD.」並列，係表明「
    LIGHT ZONE品牌產品」與「非LIGHT ZONE品牌產品」，並非
    記載「BAG COLLECTIONS（袋類商品）AND ALL THE OTHER
    COLLECTIONS」，參加人以該款有「ALL THE OTHER
    COLLECTIONS」，主張祥記公司依該契約除得製造銷售袋類
    商品外，亦得製造銷售其他類商品云云，顯然誤解該款文義
    。
  (3)依授權契約第4條約定：「THE ABOVE TRADEMARKS CAN BE
    REGISTERED ALL OVER THE WORLD BY GALLANT EXCEPT
    JAPAN, HONG KONG.」（中譯：上述商標可由祥記公司於日
    本、香港以外之其他國家註冊），雖未明載限制註冊於袋類
    商品，惟該條約定既屬前述締約目的條款下的具體實行措施
    ，自無再贅述該契約授權標的（即原告所設計之袋類商品）
    的必要。總之，雙方締約目的既在授權祥記公司得製造及行
    銷原告所設計之袋類商品，允許祥記公司在日本、香港以外
    地區註冊LUGGAGE LABEL等商標乃實行此項目的之方法之一
    ，則解釋契約、探究當事人真意，祥記公司依約在日本、香
    港以外地區註冊據爭商標時自應限於指定使用在袋類商品。
  (4)參加人雖主張原告在10餘年合作期間對系爭商標之註冊從未
    表示過反對意見，顯見原告對於祥記公司註冊系爭商標之同
    意，並無任何註冊商品類別之限制云云。惟關於契約真意為
    何，首應探究契約文義，而如前述，雙方締約目的乃在授權
    祥記公司得製造及行銷原告所設計之袋類商品，該份授權契
    約所授權之標的為原告所設計之袋類商品，祥記公司依約在
    日本、香港以外地區註冊據爭商標時自應限於指定使用在袋
    類商品。又參加人並未舉證證明其曾提交系爭商標註冊資料
    予原告並經原告同意註冊之證據資料，且如原告當時代表人
    吉田滋於歐盟異議案所提出之宣誓書第13點中所述：「I
    genuinely believed that Max Lin and Gallant had
    understood that all of Gallant's registrations of
    Yoshida's trade marks would be returned to Yoshida
    upontermination of the agreement. It did not occur
    to me that Gallant might try to misappropriate
    Yoshida's trade marks.」【中譯：我真誠地相信林明燈（
    註：祥記公司董事長及祥記公司瞭解所有祥記公司所註冊的
    吉田公司的商標應於契約終止後返還吉田公司。我從未想到
    祥記公司會試圖侵占吉田公司的商標。】，顯見在雙方合作
    期間，原告相當信任祥記公司，祥記公司逾越授權範圍註冊
    系爭商標於非袋類商品，並非原告所預見，故參加人所稱尚
    待斟酌。
  (5)事實上，祥記公司除在台灣註冊據爭商標於多類商品並在歐
    盟註冊「PORTER DASH!及圖」商標於第18類之袋類及第25類
    之衣服商品外，其在美國、英國、法國、義大利、大陸、香
    港、馬來西亞、新加坡等其他國家，均僅註冊據爭商標於第
    18類之袋類商品。參加人並未在其他國家廣泛註冊據爭商標
    於袋類以外商品，參加人以原告在合作期間未對祥記公司在
    其他國家註冊據爭商標表示反對意見為由，即主張原告對於
    祥記公司註冊據爭商標之同意，並無任何註冊商品類別之限
    制云云，亦待斟酌。
  (6)商標法規定保護註冊商標之範圍本即及於類似商品，且縱使
    祥記公司註冊系爭商標於冠帽、領帶、手套、襪子、褲襪等
    商品之目的在避免他人搶註商標，亦與其註冊於該等商品是
    否逾越授權註冊範圍無涉，蓋契約真意為何，本應探究契約
    文義，如前所述，祥記公司依約得在日本、香港以外地區註
    冊據爭商標之指定使用商品限於袋類商品，則無論祥記公司
    主觀上是否有避免他人搶註商標之目的，其註冊系爭商標於
    非袋類之冠帽、領帶、手套、襪子、褲襪等商品，即屬逾越
    授權註冊範圍。
６、縱認系爭商標所指定使用之商品包含在原告與祥記公司所簽
    訂之授權契約書中同意註冊之商品範圍內，惟雙方授權契約
    早已終止，倘使祥記公司之後手即參加人繼續保有系爭商標
    專用權，顯不符商標法立法目的：
  (1)原告與祥記公司間之商標授權契約關係已於西元2001年5月
    間終止。
  (2)我國相關消費者所認識之「LUGGAGE LABEL」等系列商標所
    表彰者為原告之信譽。祥記公司於授權契約有效存續期間內
    ，在性質上僅為原告之代理商或經銷商之性質，其與一般代
    理商、經銷商不同點僅在祥記公司具有生產背包、手提袋類
    產品之能力，而原告於授權契約中雖同意祥記公司得自行生
    產背包、手提袋類產品，惟不得因此即謂祥記公司所產製並
    標示「LUGGAGE LABEL」等系列商標之背包、手提袋類產品
    使消費者認知之產製來源為祥記公司，此由雙方簽訂之合約
    中，約定原告有權控制祥記公司生產之商品品質及產品樣式
    （以西元1988年12月間簽訂之第1份授權契約為例，如第5條
    至第9條約定），及西元1996年1月間、2000年5、6月間所簽
    訂的最後2份合約第12條約定：「為統一YOSHIDA（即原告）
    品牌印象，公開廣告、看板及廣告特輯等，應得YOSHIDA（
    即原告）之同意。」（原文為For unity of image of
    Yoshida brand, advertisement publicity, standing
    boards, advertising column etc., should be approved
    by Yoshida.），即可明瞭祥記公司僅屬原告公司之經銷商
    （或稱代理商）性質，只不過原告同意祥記公司得自行生產
    原告設計之產品（或祥記公司自行設計經原告同意之產品）
    ，此與Ａ公司委託Ｂ公司生產Ａ公司產品，另授權Ｃ公司經
    銷Ａ公司產品，本質上並無不同，僅祥記公司結合Ｂ公司與
    Ｃ公司之功能而已。祥記公司於台灣使用據爭商標之效果，
    應歸於原告，原告係藉由祥記公司於台灣地區行銷據爭商標
    商品，故我國相關消費者所認識之據爭「LUGGAGE LABEL」
    等系列商標所表彰之信譽為原告之信譽，而非祥記公司或參
    加人之信譽。
  (3)參加人有攀附原告商譽之行為。參加人曾於另案審定第0000
    0000號「LUGGAGELABEL及圖」商標異議案件等提出許多宣傳
    廣告資料，其廣告以「Porter哈日包燒上身」、「．．其實
    這些都是Porter包的特色，在日本街頭走紅多時，如今燒到
    台北青少年的肩上，也是可想而知。」、「目前台灣正式代
    理的Porter包，是所謂的『海外版』．．」、「Porter於19
    62年由Kichizo Yoshida所創立．．」、「日本超人氣背包
    ～PORTER」、「PORTER是一個源自日本的背包品牌，最初由
    YOSHIDA吉田背包於1962所推出．．」、「日本街頭流行的
    引領品牌」、「世紀之作－針入魂  吉田包」、「人氣
    PORTER背包，日本年輕流行文化的永恆教主」、「1962年於
    東京創立的PORTER，雖邁入第41個年頭，至今依然是新一代
    流行文化的重量級代表。1983年PORTER首度推出經典TANKER
    系列，次年，孿生品牌“LUGGAGE LABEL”也正式上架，進
    入年輕時尚領域」等為訴求，促銷「PORTER」、「LUGGAGE-
    LABEL」等系列商標商品，其顯然意圖使消費者認為「
    PORTER」、「LUGGAGE LABEL」等系列商標所表彰之商品來
    源或產銷主體為原告，其攀附原告商譽之意圖明顯，有使消
    費者對系爭商標所表彰之商品來源或產銷主體與原告產生混
    淆誤認之虞。
  (4)按保障商標權及消費者利益，維護巿場公平競爭，促進工商
    企業正常發展，乃商標法第1條所揭示之立法目的。倘使參
    加人保有系爭商標專用權，顯然有使消費者繼續對系爭商標
    商品之產製來源產生混淆而發生誤購及減損原告商譽之虞。
    退步言，縱認系爭商標所指定使用之商品包含在原告與祥記
    公司所簽訂之授權契約書中同意註冊商品範圍內，惟雙方授
    權契約早已終止，倘使祥記公司之後手參加人繼續保有系爭
    商標專用權，將有礙巿場公平競爭秩序並損害消費者利益。
    因此，原告雖曾同意祥記公司註冊系爭商標，惟不得以此為
    由排斥系爭商標該當其註冊時商標法第37條第1項第7款不得
    註冊事由之規定。
  (5)參加人援引最高行政法院92年度判字第1331號判決及現行商
    標法第52條規定，主張系爭商標於84年10月16日獲准註冊時
    ，既合於商標法第23條第1項第12款但書規定，而無任何違
    法事由，縱然祥記公司與原告間之協議關係嗣後向將來終止
    ，亦不影響原核准系爭商標註冊處分之適法性云云。按現行
    商標法第52條雖規定：「評定商標之註冊有無違法事由，依
    其註冊公告時之規定。」惟該規定係有關法規判斷基準時點
    之規定，並非事實判斷基準時點之規定。又依最高行政法院
    92年度判字第1331號判決：「撤銷訴訟判斷行政處分合法性
    之基準時，為原處分發布時之事實或法律狀態。」之意旨，
    本案原處分為被告於94年9月5日所為，依上開判決見解，判
    斷本案原處分合法性之基準時，應為94年9月5日原處分發布
    時之事實或法律狀態，參加人援引上開判決見解，卻又以系
    爭商標84年10月16日獲准註冊時點作為事實判斷基準時，其
    主張顯然相互矛盾。
  (6)參加人稱原告與祥記公司之協議關係乃由於原告之重大違約
    ，而遭祥記公司終止雙方協議關係云云。惟原告與祥記公司
    間之契約關係係因祥記公司以書面通知終止契約而於西元20
    01年5月間終止，祥記公司於該終止函中表明係依據雙方間
    授權契約第13條規定而通知終止契約，並未言及原告有違約
    情事，於終止契約後，祥記公司亦未曾要求原告負擔任何違
    約責任。又原告否認有參加人所指之違約情事，參加人以原
    告於歐盟異議案所提出之宣誓書影本中記載，造成原告與祥
    記公司合作關係惡化的原因係祥記公司隱瞞其在香港註冊
    PORTER系列商標之事實及祥記公司在台灣販售標示PORTER系
    列商標的劣質品，原告並無違約情事，參加人以上開宣誓書
    及單純記載在美國首次使用日原告在美國申請註冊「PORTER
    」商標資料影本作為證據，主張原告重大違反協議書之約定
    云云，實屬無稽。
  (7)參加人復稱原告曾向祥記公司要約價購系爭商標，已承認祥
    記公司對於系爭商標之所有權云云，惟原告以金錢為代價，
    請求祥記公司移轉其已獲准註冊之PORTER、PORTER DASH等
    商標之專用權，不過係為避免訴訟勞費，儘早解決與祥記公
    司間之商標爭議，不得因此即謂原告對祥記公司註冊取得之
    系爭商標權，無任何商標法上權利可資主張。
  (8)參加人又稱原告與祥記公司間所簽訂之協議書並非商標授權
    契約，協議書中同意商標註冊之意思表示，屬於一次性之意
    思表示，並非繼續性法律關係，不生終止之問題，由協議書
    內容可知原告顯然放棄在日本國之外的商標權及經營權，而
    概括同意由祥記公司享有相關商標註冊申請權云云，惟：
    檢視祥記公司致原告之信函內容，祥記公司以「吉田
      契約」（中譯：吉田商標授權契約）或「
      契約」（中譯：授權契約），主張其與原告所
      簽訂之契約，顯然詳記公司主觀上亦認識雙方所簽訂者為
      商標授權契約。且西元2000年5、6月間簽訂之最後一份合
      約，其封面亦載明「LICENSE AGREEMENT」（中譯：授權
      契約）。
    根據原告與祥記公司簽訂之授權契約，原告係授予（契約
      原文：grant）祥記公司在日本、香港以外的亞洲地區、
      美國、加拿大及歐洲地區獨家製造、行銷及經銷原告創用
      之「PORTER 」、「PORTER DASH」、「LUGGAGE LABEL」
      等商標產品之權利（參見原告與祥記公司簽訂之授權契約
      書第1條、第2條及第3條約定），原告對於日本、香港以
      外國家係授權祥記公司進行行銷事宜，並非放棄日本國之
      外之商標權及經營權。
    原告與祥記公司前後共簽訂4份授權契約，每份契約均記
      載同意註冊條款（參見該合約第4條約定），顯然雙方當
      事人認識並有意使該同意註冊條款於雙方契約關係存續期
      間內有效，隨契約關係消滅而失效，非如參加人所稱原告
      一次放棄註冊商標之權利（何等重大的權利放棄），否則
      僅於第1份合約記載同意註冊條款即可，何須4份授權契約
      均為相同記載。
    按契約之解釋，應探求當事人之真意（最高法院43年台上
      字第577號判例參照）。將原告於授權契約中概括同意祥
      記公司於日本，香港以外國家申請註冊原告創用的「
      PORTER」、「PORTER DASH」、「LUGGUGE LABEL」等多款
      商標之約定，解釋為一次放棄日本國以外的所有商標權及
      經營權，對原告是何等重大的不利益。除非原告有具體、
      明確的放棄商標權、經營權之表示，否則不應如此解釋契
      約。
    以西元1988年12月間簽訂的第1份授權契約為例，原告與
      祥記公司所簽訂之4份授權契約的核心部分應為第1條約定
      ：「原告授予祥記公司獨家製造、行銷及經銷LIGHT ZONE
      及在原告品牌及商標下之所有其他系列產品的權利。」（
      原文：YOSHIDA GRANTS TO GALLANT THE EXCLUSIVE
      RIGHTS OF MANUFACTURING, MARKETING AND
      DISTRIBUTION OF PRODUCTS UNDER LIGHT ZONE AND ALL
      THE OTHER COLLECTIONS THE BRANDNAME AND TRADEMARKS
       OF YOSHIDA & CO., LTD.），具體實施辦法包括祥記公
      司得在香港、日本以外之國家申請註冊原告所有之「
      PORTER」、「PORTER DASH」、「LUGGUGE LABEL」等多款
      商標（參第4條約定）、原告控制祥記公司生產的產品品
      質，如第5條約定原告應寄送樣本予祥記公司，為維持品
      質，祥記公司應寄送每1指定（或選定）設計款之1件原樣
      予原告；第6條約定原告應提供祥記公司必要之技術協助
      ；第7條約定祥記公司應向原告顯示其製造每樣產品的物
      件編號；第8條約定祥記公司有修改任何設計之權利，但
      應經原告同意；第9條約定原告得派代表參觀祥記公司正
      在製造產品時的工廠等等）、祥記公司每年依出售原告商
      標商品銷售額的一定比例支付權利金（原文為royalty，
      參第11條約定），但不得低於一定金額（參第12條約定）
      。原告與祥記公司間之授權契約關係已於西元2001年5月
      間消滅，祥記公司已喪失製造、行銷及經銷原告所有之「
      PORTER」、「PORTER DASH」、「LUGGUGE LABEL」等多款
      商標產品的權利，同意註冊條款亦應隨契約中止而失效。
    原告與祥記公司所簽訂之授權契約之主要內容為祥記公司
      每年支付權利金、原告授權祥記公司製造、行銷及經銷原
      告所有之「PORTER」、「PORTER DASH」、「LUGGUGE
      LABEL」等多款商標商品及同意祥記公司在日本、香港以
      外國家申請註冊商標，其間具有對價性（即在祥記公司支
      付權利金之前提下，原告方允許祥記公司製造、行銷及經
      銷原告所有之「PORTER」、「PORTER DASH」等商標產品
      及在日本、香港以外國家註冊商標），此由西元1988年12
      月間簽訂的第1份授權契約中之第11條第1項約定：「為作
      為根據本契約被授予權利之代價，祥記公司應支付以FOB
      售價計算之一定比例權利金予原告，但不得少於最低權利
      金金額」（AS COMPENSATION FOR THE RIGHTS GRANTED
      HEREUNDER, GALLANT SHALL PAY TO YOSHIDA A
      PERCENTAGE ROYALTY ON GALLANT'S FOB SALES PRICES,
      BUT NOT LESS THAN THE MINIMUM ROYALTY.），亦可明瞭
      。倘認為雙方契約關係消滅後，祥記公司未支付權利金之
      情形下，祥記公司及參加人仍得保有已註冊之商標專用權
      ，進而以該等已註冊之商標使用於商品上行銷、販售，則
      顯然違背原告與祥記公司當初簽訂授權契約之原意。若參
      加人所稱可採，豈非在原告與祥記公司間之授權契約關係
      已經消滅，祥記公司無庸支付權利金的情形下，祥記公司
      及參加人仍得在日本及香港以外國家繼續保有原告創用的
      「PORTER」、「PORTER DASH」、「LUGGUGE LABEL」等多
      款商標專用權，並據其商標專用權繼續製造、行銷標示上
      開多款商標的商品。
７、系爭商標違反註冊時商標法第37條第1項第7款及現行商標法
    第23條第1項第12款之規定：
  (1)依系爭商標註冊時商標法第37條第1項第7款規定，商標圖樣
    襲用他人之商標或標章有致公眾誤信之虞者，不得申請註冊
    。所謂「襲用他人之商標或標章有致公眾誤信之虞」，係指
    商標本身相同或近似於他人之商標或標章，有使一般消費者
    誤信其所表彰之商品來源或產銷主體而購買之虞而言。又該
    款之適用依83年7月15日修正公布之商標法施行細則第31條
    規定，係指以不公平競爭之目的，非出於自創而抄襲他人已
    使用之商標或標章申請註冊並有致公眾誤信之虞者，所襲用
    者不以著名商標或標章而使用於同一或類似商品為限。
  (2)按商標相同或近似於他人著名商標或標章，有致相關公眾混
    淆誤認之虞者，不得註冊，為現行商標法第23條第1項第12
    款所明定。而商標圖樣之近似，以具有普通知識經驗之購買
    人，於購買時施以普通所用之注意，有無混同誤認之虞判斷
    之，所稱「著名之商標或標章」，係指有客觀證據足以認定
    該商標或標章已廣為相關事業或消費者所普遍認知者而言。
    又所謂「有致相關公眾混淆誤認之虞者」，係指商標或標章
    有使相關消費者對其所表彰之商品來源或產製主體發生混淆
    誤信之虞而言。
  (3)系爭商標違反其註冊時商標法第37條第1項第7款及現行商標
    法第23條第1項第12款之規定，茲說明如下：
    兩造商標構成近似。系爭商標與據爭LUGGAGE LABEL等3件
      商標圖樣相較，均有相同之外文「LUGGAGE LABEL」，在
      讀音及觀念上相同，客觀上於異時異地隔離觀察及交易連
      貫唱呼之際，有使普通知識經驗之購買人產生混同誤認之
      虞，應屬構成近似之商標。
    據爭商標為著名商標：
    Ａ、本案據以評定之LUGGAGE LABEL等系列商標，早於西元
        1984年即由原告使用於背包、皮包、手提袋等商品上，
        含有「LUGGAGE LABEL」字樣之日本第0000000號商標亦
        早於西元1984年經原告在日本申請註冊，為促銷據爭商
        標之背包、皮包、手提袋等商品，除於報章雜誌長期持
        續廣告、舉辦展售會外，復於日本各大百貨公司、商圈
        設有據點販售，且透過代理商銷售據爭商標商品至香港
        地區，於西元1986年間即經朝日新聞報導據爭商標商品
        受到日本年輕人之歡迎，原告「LUGGAGE LABEL」品牌
        系列商品並曾獲得日本「第一屆流行商品．設計競賽」
        中最大獎的通商產業大臣獎。
    Ｂ、台灣與日本間雖隔海相鄰，但以現代交通工具往來，來
        回僅須數小時，且雙方無論商業貿易或觀光旅遊皆十分
        頻繁，航班密集，兩地之商品及流行資訊交流極為快速
        與廣泛，台灣金石堂書店、何嘉仁書店、誠品書局等知
        名書局連鎖店，及遍佈於大街小巷的便利超商均有展示
        與販售日本發行介紹其流行服飾、起居擺設及休閒娛樂
        等情報之知名雜誌，亦為鈞院90年度訴字第3766號判決
        所肯認，我國相關消費者除經由觀光旅遊或閱讀日本流
        行雜誌而認識據爭商標外，自西元1988年12月起至2001
        年5月止原告並曾授權祥記公司在台灣行銷標示據爭商
        標之背包類商品，台灣消費者所認識之據爭商標所表彰
        者，乃原告之信譽及產品品質，祥記公司於台灣使用據
        爭商標之效果，應歸於原告。且依吾人一般生活經驗，
        我國銷售背包、皮包、手提袋類相關業者及據爭商標商
        品主要訴求對象之年輕消費族群均普遍留意日本流行資
        訊。是綜合上開證據資料，堪認據爭商標於系爭商標申
        請註冊前已廣為相關事業或消費者所普遍認知，符合現
        行商標法第23條第1項第12款規定所謂之著名商標。
    Ｃ、此外，由參加人於另案審定第00000000號「
        LUGGAGELABEL及圖」商標異議案件等提出之雜誌廣告或
        報導內容，亦得以明瞭據爭商標商品受歡迎之程度，如
        「SUBCULTURE SCREAM次文化尖叫」文章中指出：「日
        本人對這類限量產品，失心瘋似地支持熱愛，完賣（完
        全賣完）的狀況，常常在才上巿前幾天就發生。自己就
        曾經看過原宿Porter（吉田英文品牌名）路面店，買客
        大排長龍，分批進入店內的壯觀亂象，盛況很像LV或
        Prada。」、「吉田的包包種類以年代排列，先是
        Porter，然後1984年Luggage Label．．等，每個年代
        都有代表性的產品」，「人氣PORTER背包，日本年輕流
        行文化的永恆教主」為標題之廣告則標示出「LUGGAGE
        LABEL」字樣及據爭商標圖樣中含有反白╳字的長方形
        圖形，並於內文記載：「1962年於東京創立的PORTER，
        雖邁入第41個年頭，至今依然是新一代流行文化的重量
        級代表。1983年PORTER首度推出經典TANKER系列，次年
        ，孿生品牌“LUGGAGE LABEL”也正式上架，進入年輕
        時尚領域」等等。
    兩造商標間有致相關消費者產生混淆誤認之虞：兩造商標
      高度近似，且系爭商標所指定使用之冠帽、領帶、手套、
      襪子、褲襪等商品與據爭商標主要使用之背包、手提袋類
      商品常在同一販售場所銷售，具有相同行銷管道。再者，
      如前所述，參加人於另案審定第00000000號「
      LUGGAGELABEL及圖」商標異議案件等提出之許多宣傳廣告
      資料中均一再記載使相關消費者誤認其產製之商品源自原
      告之文字，故兩造商標間有致相關消費者產生混淆誤認之
      虞，足堪認定。
８、綜上所述，原處分及訴願決定未調查、判斷系爭商標所指定
    使用之冠帽、領帶、手套、襪子、褲襪等商品是否屬於原告
    與祥記公司間之授權契約中同意註冊商品範圍，有違行政程
    序法第43條規定。祥記公司逾越授權註冊商品範圍，有襲用
    據爭商標之意圖，系爭商標應有該商標註冊時商標法第37條
    第1項第7款及現行商標法第23條第1項第12款規定之適用，
    原處分及訴願決定顯屬違法不當。
乙、被告方面：
一、聲明：求為判決駁回原告之訴，訴訟費用由原告負擔。
二、陳述：
１、按商標法第91條第1項規定：「本法中華民國92年4月29日修
    正施行前，已申請或提請評定，尚未評決之評定案件，以本
    法修正施行前及本法修正施行後之規定均為違法事由為限，
    始撤銷其註冊；其程序依修正後之規定辦理。」，本案係屬
    修正施行前已申請評定，尚未評決之評定案件，依上開規定
    ，仍應續行評決，惟須系爭商標有同時違反商標法修正施行
    前及修正施行後規定之情形者，始撤銷其註冊，至程序則依
    修正後之規定辦理。再依本案申請評定時商標法第77之1條
    第2項規定，商標評定案件適用註冊時之規定，系爭商標係
    於84年5月16日獲准註冊，其商標之評定核應適用82年12月
    22日修正公布之商標法，合先敘明。
２、按系爭商標註冊時商標法第37條第1項第7款規定，商標圖樣
    「襲用他人之商標或標章有致公眾誤信之虞者」，不得申請
    註冊。所謂「襲用他人之商標或標章有致公眾誤信之虞」，
    係指商標本身相同或近似於他人之商標或標章，有使一般消
    費者誤信其所表彰之商品來源或產銷主體而購買之虞而言。
    又該款之適用，依同法施行細則第31條規定，係指以不公平
    競爭之目的，非出於自創而抄襲他人已使用之商標或標章申
    請註冊並有致公眾誤信之虞者，所襲用者不以著名商標或標
    章而使用於同一或類似商品為限。
３、上開規定所謂之襲用，係指主觀上基於不公平競爭之意圖，
    非出於自創而有意抄襲他人已使用之商標或標章申請註冊而
    言，最高行政法院92年度判字第157號判決意旨參照。而在
    判斷是否有違反上開規定之事由，係以系爭商標本身有無該
    當該條款之構成要件以為論斷，與商標權人是否為原始申請
    人或是經由移轉受讓而來無涉，且商標之使用具有延續性，
    商標權之讓與人就有關該商標之一切權益及瑕疵，於商標權
    移轉之法律行為完成後，當然由受讓人予以概括承受，亦有
    最高行政法院91年度判字第1382號判決可資參照。
４、本件據原告檢送其與參加人之前手祥記公司自西元1988年12
    月5日起至2000年5月間所簽定之契約書4份，該等契約書上
    均明定「LUGGAGE LABEL」、「PORTER」、「PORTER DASH」
    等商標可由祥記公司於日本、香港以外之其他國家註冊，是
    本件參加人之前手於83年7月1日依契約書之約定，以系爭商
    標於我國申請註冊，客觀上自無以不公平競爭之目的，非出
    於自創而抄襲他人已使用商標申請註冊之情形，自無註冊時
    商標法第37條第1項第7款規定之適用。亦即，參照原告與祥
    記公司西元1993年所簽訂之協議書第2條明確載明同意註冊
    之條款，並無原告所稱逾越授權範圍情事。又系爭商標本身
    既無上開規定之不得註冊之事由，則參加人嗣後受讓取得系
    爭商標權即無違法情事可言。
５、原告稱其與參加人之前手祥記公司所簽訂者係授權契約，且
    授權契約已失效，商標權應即歸還云云。惟原告與祥記公司
    所簽之上開協議書之性質，究屬授權契約或合作協議，雙方
    雖各有不同之主張，並各舉不同之理由支持其說，惟不論該
    契約之性質如何，該契約明白載有同意註冊之條款，亦為原
    告所承認。至原告主張未同意祥記公司於系爭商標所指定使
    用之冠帽、領帶、手套、襪子、褲襪商品申請註冊之部分，
    此同意註冊商品之範圍究係為何，二造各執一詞，應屬另案
    私權紛爭，參加人之前手主觀認定得原告同意，且因信賴該
    契約之約定，亦積極拓展市場，除於我國申請註冊外，亦於
    世界其他國家，例如美國、英國、法國、義大利等20多個國
    家申請註冊，其間原告並無任何反對之意思表示，嗣後復有
    出資購買該等商標之意願，更加確信其同意註冊之初衷，是
    本件系爭商標之申請註冊自無襲用之情形。況商標註冊乃屬
    持續性之效力，其專用權期間為10年，且可不限次數延展，
    全球皆然，原告於簽約當時，應可預見其「同意註冊」可能
    衍生之法律效果，若如原告所言，僅係單純之授權使用，自
    當以自己為申請人申請註冊，待取得商標權後，再以授權方
    式，進行期間及地域之控制。
６、原告復稱其對參加人所有之註冊第00000000號、第00000000
    號「LUGGAGELABEL及圖」商標提出異議，經被告以92年11月
    1日中台異字第G00000000號、92年11月4日中台異字第G0000
    0000號商標異議審定書認定「客觀上自有使消費者對其所表
    彰之商品來源或產銷主體與評定人產生混淆誤認之虞」，撤
    銷其審定在案，可推知系爭商標之申請註冊亦有致相關公眾
    誤信之虞云云。惟該案之商標，係原告與祥記公司所簽訂之
    契約終止後，由參加人所單獨提出註冊申請，此與本件系爭
    商標係祥記公司得原告之同意而提出申請者不同，兩者具體
    案情有異，且兩者申請註冊時間既各有不同，各該適用法條
    亦不相同，自不能依相同之證據，作同一之判斷，尚難作為
    本案有利之論據。從而，系爭商標之註冊既無違反商標法修
    正施行前之規定，則其是否尚有違商標法修正施行後之規定
    ，即毋庸論究，被告所為處分洵無違誤。
丙、參加人之陳述：
１、原告同意祥記公司註冊「PORTER」相關商標（含系爭商標）
    ，並未限制註冊商品類別，則原告起訴稱祥記公司逾越協議
    書同意註冊商品範圍，襲用據爭商標云云，並非實在：
  (1)祥記公司與原告於西元1988年12月簽訂協議書，並分別於西
    元1933、1996及2000年續訂新約。依該協議書第4條約定，
    祥記公司有權在日本國及香港以外的世界各地，申請註冊各
    項相關商標（即包含系爭商標之「PORTER」系列商標），其
    原文為「THE ABOVE TRADEMARKS CAN BE REGISTERED ALL
    OVER THE WORLD BY GALLANT EXCEPT JAPAN, HONG KONG.」
    可知原告同意祥記公司註冊系爭商標，並未限制註冊之商品
    類別，亦非針對「特定商標申請案件」所為之個案同意，而
    係「概括同意註冊」之意思表示。故原告稱其同意祥記公司
    註冊系爭商標之範圍僅限於袋類商品云云，完全不實。
  (2)祥記公司與原告簽訂協議書後，早自西元1989年起即積極在
    我國及大陸、美國、英國、法國、義大利、香港、馬來西亞
    、歐盟15國、新加坡等20多國申請註冊相關商標，取得商標
    專用權多達30餘件，註冊類別橫跨袋類、服飾、配件、珠寶
    等相關商品類別。原告在10餘年的合作期間從未表示任何反
    對意見，顯見原告對於祥記公司註冊系爭商標之同意，並無
    任何註冊商品類別之限制，彰彰甚明。
  (3)祥記公司與原告簽署協議書之目的，係為「PORTER」相關品
    牌之經營發展，由原告保留日本市場，自行申請商標註冊，
    並從事商品銷售，而其他世界各國則由祥記公司經營，將「
    PORTER」相關商標推向國際市場。為達此契約目的，祥記公
    司在台灣除在袋類商品申請註冊外，更必須在其他相關商品
    類別亦申請商標註冊，始能防止狡黠之徒仿冒搶註，以保護
    「PORTER」相關商標，使消費者免於對商品來源發生混淆誤
    認，因而雙方在協議書第4條同意註冊條款中並未限制祥記
    公司得註冊之系爭商標商品。否則，若有第三人在其他相關
    商品類別搶註商標時，祥記公司恐將受不肖廠商之挾持或敲
    詐，「PORTER」相關商標之價值亦將隨之減損，無以達成協
    議書之目的。
  (4)原告稱其與祥記公司所簽訂之4份協議書，均係針對「袋類
    商品」而訂云云，亦非實在。蓋依雙方於西元1988、1993年
    簽署之協議書，祥記公司除製造銷售袋類商品外，亦得製造
    銷售其他之商品。該條款原文為「YOSHIDA GRANTS TO
    GALLANT THE EXCLUSIVE RIGHTS OF MANUFACTURING,
    MARKETING AND DISTRIBUTION OF PRODUCTS UNDER LIGHT
    ZONE AND ALL THE OTHER COLLECTIONS UNDER THE
    BRANDNAME AND TRADEMARKS OF YOSHIDA & CO., LTD.」。
    故西元1988年之協議書前言雖說明祥記公司有權製造且行銷
    原告所設計之袋類商品，但僅屬於例示之說明，而非限制祥
    記公司只能製造銷售袋類商品，不得製造銷售其他相關商品
    ，更非限制祥記公司得註冊「PORTER」相關商標之商品類別
    。
  (5)祥記公司與原告所簽訂之協議書並未限制祥記公司得註冊系
    爭商標之商品類別，則祥記公司基於協議書之註冊同意，申
    請註冊系爭商標，並非以不公平競爭之目的，亦無抄襲他人
    商標之客觀行為。故系爭商標之註冊並無註冊時商標法第37
    條第1項第7款規定之違法情事。
２、申言之，原告自西元1988年與祥記公司簽訂協議書開始，即
    已同意祥記公司有權在我國及日本以外之其他各國註冊「
    PORTER」相關商標（包括系爭商標），此為原、被告雙方所
    不爭執。參加人謹針對「在祥記公司與原告之協議關係中，
    雙方是否有限制祥記公司申請註冊系爭商標商品類別之意思
    」，詳為論述如下：
  (1)按解釋意思表示，應探求當事人之真意，不得拘泥於所用之
    辭句，為民法第98條所明定。而契約當事人之真意何在，又
    應以過去事實及其他一切證據資料為斷定標準，不得拘泥文
    字致失真意，最高法院19年度上字第453號及39年度台上字
    第1053號判例可資參照。關於原告與祥記公司是否有限制系
    爭商標註冊商品類別之意思，應綜合「契約內容」與「過去
    事實及一切相關情狀」予以解釋：
    就協議書之內容而論，雙方並無限制系爭商標註冊商品類
      別之意思：
    Ａ、祥記公司與原告自西元1988年起即簽訂協議書，並分別
        在西元1993、1996及2000年續約，共簽訂4份協議書。
        其中關於系爭商標註冊之事項，係以4份協議書之第4條
        約定加以規範，以西元1988年協議書為例，該約定之原
        文為「THE ABOVE TRADEMARKS CAN BE REGISTERED ALL
        OVER THE WORLD BY GALLANT EXCEPT JAPAN, HONG
        KONG.」，則原告同意祥記公司註冊系爭商標，並未限
        制註冊之商品類別，亦非針對「特定商標申請案件」所
        為之個案同意，而係「概括同意註冊」之意思表示。
    Ｂ、有關4份協議書第4條約定，包括西元1988年：「THE
        ABOVE TRADEMARKS CAN BE REGISTERED ALL OVER THE
        WORLD BY GALLANT EXCEPT JAPAN, HONG KONG.」；西
        元1993年：「The above trademarks can be
        registered worldwide by Gallant except Japan.」
        ；西元1996年：「The above trademarks can be
        registered worldwide by Gallant except HongKong
        and Japan.」；西元2000年：「The above trademarks
         can be registered worldwide by Gallant except
        HongKong and Japan.」。
    Ｃ、原告刻意避開上開協議書第4條之約定不談，欲將焦點
        轉移到協議書之前言。然而，協議書的前言僅係敘述雙
        方簽約之緣由，並非規範相關商標之註冊事宜，故原告
        之主張顯屬以偏蓋全，本末倒置。
    就過去事實而言，並無雙方限制系爭商標註冊商品類別之
      證明：
    Ａ、祥記公司與原告簽訂協議書後，早自西元1989年起即積
        極在我國及大陸、美國、英國、法國、義大利、香港、
        馬來西亞、歐盟15國、新加坡等20多國申請註冊相關商
        標，取得30餘件商標權，註冊類別橫跨袋類、服飾、配
        件、珠寶等相關商品類別。
    Ｂ、原告在與祥記公司10餘年的合作期間內，從未表示過任
        何反對意見。假使雙方確有限制相關商標註冊商品類別
        之意思，原告豈有長期容任祥記公司在其他商品類別申
        請註冊之可能？顯見唯一真正之事實就是，原告對於祥
        記公司註冊系爭商標之同意，並無任何註冊商品類別之
        限制。
    Ｃ、矧商標註冊狀態為公開之資料，原告可透過免費之商標
        資料庫，輕易檢索祥記公司申請商標註冊之狀態。故原
        告在本件訴訟主張因祥記公司未曾主動將商標註冊資料
        提供給原告，原告始終不知祥記公司在袋類以外之商品
        申請註冊相關商標云云，實有違一般經驗法則。
    就商業經營與商標保護之實務，雙方並無限制系爭商標註
      冊商品類別之可能：
    Ａ、從商業經營的角度分析，商品的多樣性發展，為20世紀
        後期之潮流趨勢，企業經營者為擴大經濟規模，鞏固其
        市場地位，莫不以提供消費者多樣而豐富的產品系列為
        其經營策略。以本案而言，「PORTER」相關商標商品固
        以袋類為多，但在發展產品計畫時，必須同時兼顧關於
        人體配飾之周邊產品，包括服裝、靴鞋、冠帽、皮革、
        飾品等，始能增強消費者對品牌之依賴性與忠誠度。此
        由原告在日本發展的「PORTER」相關品牌商品種類，除
        袋類外，亦涵括手錶、裝飾品、手機吊飾、鑰匙圈、文
        具、衣服、iPod保護套等，即可得證。
    Ｂ、再就商標保護之必要性而論，祥記公司與原告簽署協議
        書之目的，係為「PORTER」相關品牌之經營發展，由原
        告保留日本市場，自行申請商標註冊，並從事商品銷售
        ，而其他世界各國則由祥記公司經營，將「PORTER」相
        關商標推向國際市場，此由協議書第4條約定可得推知
        。為達協議書發展「PORTER」相關商標之目的，祥記公
        司在台灣除在袋類商品申請註冊外，更必須在其他相關
        商品類別亦申請商標註冊，始能防止狡黠之徒仿冒搶註
        ，以保護「PORTER」相關商標，使消費者免於對商品來
        源發生混淆誤認，因而雙方在協議書第4條同意註冊條
        款中，並未限制祥記公司得註冊之系爭商標商品。否則
        ，若有第3人在其他相關商品類別搶註商標時，祥記公
        司恐將受不肖廠商之挾持或敲詐，「PORTER」相關商標
        之價值亦將隨之減損，無以達成協議書之目的。此由原
        告自己在日本及台灣申請「PORTER」相關商標註冊時，
        其商品類別橫跨衣服、鞋履、眼鏡、電腦周邊產品等，
        可得確信。因此，基於商業經營之合理性與經驗法則，
        祥記公司與原告當初並無自斷手腳，限制「PORTER」相
        關商標註冊商品類別之意思，彰彰甚明。原告所稱顯係
        為訴訟之目的，穿鑿附會，完全不實。
  (2)原告稱其與祥記公司所簽訂之4份協議書，均係針對袋類商品
    而訂，由是推論系爭商標之註冊亦應限制在袋類商品云云，
    惟：
    雙方在西元1988年簽署，及在1993年續簽之協議書第1條
      及第2條均約定祥記公司有權獨家製造銷售的商品，除袋
      類之外，還包括Yoshida品牌下之其他所有商品。
    雙方嗣於西元1996年及2000年續簽之協議書第1條及第2條
      更補充規定，由祥記公司所開發，而標貼Yoshida品牌之
      商品，亦屬祥記公司有權獨家製造銷售之範圍。有關各份
      協議書相關條款之原文，茲說明如下，以供對照：
    Ａ、西元1988年協議書有關內容：「1.YOSHIDA GRANTS TO
        GALLANT THE EXCLUSIVE RIGHT OF MANUFACTURING,
        MARKETING AND DISTRIBUTION OF PRODUCTS UNDER
        LIGHT ZONE AND ALL THE OTHER COLLECTIONS UNDER
        THE BRANDNAME AND TRADEMARKS OF YOSHIDA & CO.,
        LTD.」「 2.PRODUCTS INCLUDING ALL COLLECTIONS
        FROM YOSHIDA & CO., LTD INCLUDING: LIGHTZONE/
        PORTER/PORTER DASH/LUGGAGE LABEL AND ANY NEWLY
        DEVELOPED AND RUNNING COLLECTIONS BY YOSHIDA」。
    Ｂ、西元1993年協議書有關內容：「1.Yoshida grants
        Gallant the exclusive right to manufacture,
        market and distribute all Yoshida products under
         the brandnames and trademarks of Yoshida & Co.,
         Ltd.」「 2.The products include All collections
         from Yoshida & Co., Ltd., including but not
        limited to Porter/Porter Dash/Luggage Label And
        any newly developed and/or running collection
        by Yoshida」。
    Ｃ、西元1996協議書有關內容：「1.Yoshida grants
        Gallant the exclusive right to manufacture and
        market the bags collections designed by Yoshida
        and also collections developed by Gallant using
        Yoshida brand names. 2.The products include all
        collections from Yoshida, including: Porter/
        Porter Dash/Luggage Label And any newly
        developed and running collection by Yoshida
        Collections developed by Gallant with
        Yoshidabrandnames.」。
    Ｄ、西元2000年協議書有關內容：「1. Yoshida grants
        Gallant the exclusive right to manufacture and
        market the bags collections designed by Yoshida
        and also collections developed by Gallant using
        Yoshida brand names. 2. The products include all
        collections from Yoshida, including: Porter/
        Porter Dash/Luggage Label And any newly
        developed and running collection by Yoshida
        Collections developed by Gallant with Yoshida
        brandnames.」。
    又原告在日本自行製造銷售之「PORTER」相關品牌商品，
      除袋類外，更遍及手錶、裝飾品、手機吊飾、鑰匙圈、文
      具、衣服、iPod保護套等，已如上述。故原告稱雙方協議
      書之目的僅係為製造銷售袋類商品，已與事實不合。
    姑不論原告與祥記公司實際開發製造銷售之產品情況如何
      ，自協議書第1條及第2條約定加以解釋，雙方對於「
      PORTER」相關品牌之經營，係採取積極開放的態度，預設
      原告及祥記公司均有可能開發出新的商品，並樂見新商品
      在市場上廣為推銷，斷無自限於袋類商品，而不許製造銷
      售其他相關商品之理由，更無禁止祥記公司在其他相關商
      品類別申請註冊「PORTER」相關商標之意思。是就協議書
      條款之規定而言，協議書前言雖說明祥記公司有權製造且
      行銷原告所設計之袋類商品，但僅屬於例示性之說明，而
      非列舉性之限制，故原告主張實屬牽強。
３、原告既與祥記公司簽署協議書，並同意祥記公司申請註冊系
    爭商標，則被告核准祥記公司申請註冊系爭商標，不因該協
    議關係終止而受影響，系爭商標之註冊應予維持，原處分駁
    回本件評定之申請，並無不合：
  (1)系爭商標註冊時，已獲原告之同意，合於商標法第23條第1
    項第12款但書規定，並無違法之情事。若原告認協議關係嗣
    後已向將來終止，參加人即不得繼續保有系爭商標權，則原
    告應循民事訴訟途徑定紛止爭，尚不得申請評定，請求撤銷
    系爭商標之註冊：
    按「撤銷之訴之訴訟標的，為原告主張行政機關之處分違
      法並損害其個人權利或法律上利益，行政法院之任務在於
      審查行政處分是否以其發布時之事實及法律狀態為據，進
      而判斷有無違法及損害原告權益，並決定其撤銷與否。在
      行政處分發布後事實或法律狀態變更，既非被告作成時所
      能斟酌，自不能以其後（從原處分發布至行政法院言詞辯
      論終結之間）出現之事實或法律狀態而認定原處分為違法
      。故撤銷訴訟判斷行政處分合法性之基準時，為原處分發
      布時之事實或法律狀態。」最高行政法院92年度判字1331
      號判決明揭在案。次按現行商標法第52條規定：「評定商
      標之註冊有無違法事由，依其註冊公告時之規定。」，其
      修正理由揭示為使評定商標之註冊有無違法事由之時點明
      確，爰明定依其註冊公告時之規定以資遵循。又依現行商
      標法第91條第1項規定，本件必以系爭商標註冊公告時，
      依商標法修正施行前及修正施行後之規定均為違法事由，
      始得撤銷其註冊。
    系爭商標於84年10月16日獲准註冊時，既合於商標法第23
      條第1項第12款但書規定，而無任何違法事由，則縱然祥
      記公司與原告間之協議關係嗣後向將來終止，亦不影響原
      核准系爭商標註冊處分之適法性，此一事實亦為本院95年
      度訴字第64號判決所肯認。
  (2)原告與祥記公司之協議關係乃由於原告之重大違約，而遭祥
    記公司終止雙方協議關係，茲說明如下：
    依協議書前言及第1條至第3條約定，祥記公司在日本國以
      外之地區，對於系爭商標商品有「專屬（exclusive）」
      製造銷售之權利，而依第4條約定，在日本國以外之地區
      ，系爭商標之註冊申請權歸屬於祥記公司。詎原告竟罔顧
      協議書之規範，在雙方協議關係仍持續期間，私自在英國
      銷售相關商標商品，甚至申請相關商標之註冊，顯已重大
      違反協議書之約定。就上開情節，原告在歐盟異議案提出
      之宣誓書中，已有自認，並有原告在美國申請商標註冊之
      登記資料可資佐證（即原告於西元2000年6月15日在美國
      申請註冊，並宣誓在美國之首次使用日為西元1998年5月
      ）。
    再者，依協議書第5條及第6條約定，為協助祥記公司製造
      產品，原告應提供技術協助，並供應祥記公司樣品。惟原
      告自西元1999年底開始，即拒絕履行前開協助義務，經祥
      記公司多次去函要求原告提供樣品，但原告均置之不理，
      甚至在西元2000年7月雙方協議關係仍持續期間，原告竟
      發函指責祥記公司在台灣銷售之產品為「贗品（即日語：
      偽物）」，並無理要求祥記公司將系爭商標出賣予原告。
      迨於西元2000年9月間，祥記公司經董事會討論後，正式
      以書面通知原告之行為已構成重大違約，要求原告儘速處
      理。
    詎原告毫無改善補救之誠意，祥記公司只得於西元2001年
      4月4日以書面終止雙方協議關係，故協議書之終止乃導因
      於原告之重大違約所致。迺原告無理要求祥記公司出賣系
      爭商標未果後，竟提起本件評定，請求撤銷系爭商標之註
      冊，於法於理均可議。
  (3)原告曾向祥記公司要約價購系爭商標，已承認祥記公司對於
    系爭商標之所有權。原告在與祥記公司合作期間曾向祥記公
    司提出移轉美國、英國、法國、香港等地「PORTER」系列商
    標權（含系爭商標）之要約，而在雙方合作關係終止後，原
    告亦曾致函祥記公司，表示願以3,800萬元日幣價購祥記公
    司商標，足以證明祥記公司於系爭商標註冊後即成為系爭商
    標之商標權人，原告對祥記公司註冊取得之系爭商標權，無
    任何商標法上權利可資主張。
  (4)原告恣意將其與祥記公司之協議書解釋為「商標授權契約」
    ，又將祥記公司定性為「代理商或經銷商」，企圖將祥記公
    司與參加人辛苦經營系爭商標之成果占為己有，與法不合：
    祥記公司與原告當年簽訂協議書之契約標的可分為兩部分
      ，第1部分關於產品製造銷售，由原告負責產品設計及技
      術協助，而祥記公司製造銷售相關產品，原告並按祥記公
      司銷售相關產品之數量取得權利金，至於祥記公司有無申
      請商標註冊，則與原告應取得之權利金無涉。因而，協議
      書對於權利金之約定，並非所謂「商標授權」之對價，而
      係針對原告授權祥記公司在日本以外之世界各地獨家製造
      銷售相關產品，並提供技術指導所取得之報酬，故不得將
      該「權利金」曲解為商標授權金，更不得將協議書之性質
      扭曲為「商標使用授權契約」；第2部分乃PORTER等相關
      商標註冊申請權之分配，原告僅保有其日本地區之相關商
      標註冊申請權，全世界其他地區之相關商標註冊申請權則
      歸祥記公司所有（香港地區自西元1993年開始歸祥記公司
      ），由祥記公司投入自己之成本費用，在世界各地經營相
      關商標，投資相關商標之風險均由祥記公司自行負擔，原
      告全無任何補償之義務。
    承上所述，自雙方簽署協議書後，PORTER等相關商標在我
      國之註冊申請權即移轉於祥記公司，經祥記公司申准註冊
      後，即由祥記公司取得各該商標之商標權，則系爭商標在
      我國之商標權自始為祥記公司所有，而原告於締約時或締
      約後從未在我國申請各該商標註冊，既無商標權，無從排
      除他人之使用，有何商標使用授權可言？是可知協議書中
      關於產品製造銷售部分，固屬繼續性法律關係，但就同意
      祥記公司註冊相關商標之部分，實乃一次性之意思表示，
      性質實為商標註冊申請權之移轉與分配，而非商標使用授
      權關係。
    按「代理商」係以他人之名義而非以自己之名義從事交易
      行為，而「經銷契約」在本質上係屬於買賣契約。依原告
      與祥記公司之協議書，祥記公司從未以原告之名義製造、
      銷售系爭商標商品，祥記公司從事系爭商標之推廣、行銷
      活動時，亦從未表示系爭商標係表彰原告之商譽或名義，
      則祥記公司與「代理商」之地位迥然不同。次以協議書係
      約定由原告負責產品設計及技術協助，而祥記公司製造銷
      售相關產品，原告並按祥記公司銷售相關產品之數量取得
      權利金，暨祥記公司從未向原告批貨，並未以經銷商之地
      位在市場上轉賣原告製造之產品，則祥記公司絕非原告之
      「經銷商」。
    至於協議書約定原告得控管產品品質及相關廣告資料，係
      由於祥記公司與原告合作將系爭商標發展成為一國際性商
      標，並約定進行市場區隔，將日本市場分配由原告繼續經
      營，其他市場則由祥記公司自行開拓。為維持系爭商標形
      象在國際上之一致性，雙方約定由原告負責協助控管產品
      品質及相關廣告資料，至為合理一般，但不得因此就推論
      祥記公司為原告之代理商，或者祥記公司在日本以外地區
      開拓市場之成果均應歸屬於原告享受。
    原告一方面將協議書扭曲為「商標授權契約」，另方面又
      任意將祥記公司定位為「代理商」、「經銷商」，反覆無
      定，自相矛盾，無非欲將祥記公司與參加人辛苦經營系爭
      商標之成果占為己有，坐享其成。然商標權與專利權不同
      ，專利權之價值主要在於該創作之本身，而商標權之價值
      端賴權利人長期持續之經營，積極投入鉅額之資金與人力
      成本，透過產品之大量銷售以及行銷推廣活動，建立消費
      者對該商標之認識與市場認同後，該商標始有商業價值可
      言，故商標之價值主要應歸功於使用經營者而非原創者。
    祥記公司在西元1988年與原告協談合作之際，即顧慮系爭
      商標當時在我國鮮為人知，無甚價值，故祥記公司董事長
      林明燈當時即向原告代表人表示：既然祥記公司要在世界
      各地推廣，當然必須要享有商標權，否則這筆投資單單為
      人作嫁並沒有太多利益。是故，協議書第4條之規範乃在
      於分配系爭商標在全球各地之註冊申請權，在日本以外之
      地區，由祥記公司申請註冊，並在註冊後取得商標所有權
      ，享受其經營系爭商標之成果，同時亦自行承擔投資風險
      。故原告稱祥記公司使用在我國系爭商標之效果及信譽，
      應歸於原告云云，尚待斟酌。
  (5)協議書中同意商標註冊之意思表示，屬於一次性之意思表示
    ，並非繼續性法律關係，不生終止之問題：
    按協議書中同意註冊之意思表示，屬於一次性之意思表示
      ，並非繼續性法律關係，不生終止之問題，除非另有撤銷
      意思表示或意思表示無效之情形，原告應受「同意註冊」
      意思表示所拘束，不因協議關係終止而影響商標註冊之效
      力。除非原告在為同意註冊之意思表示時另有特別約定，
      否則凡經同意而註冊，由祥記公司在各國原始取得之商標
      權，皆不因該協議關係終止而發生應撤銷之事由。此與一
      般商標使用授權關係中，商標權人「授權」使用之後仍保
      有原權利，並於授權關係終止或終了後，被授權人即不得
      繼續使用之概念有別。協議書既未約定禁止轉讓，亦無載
      明於協議關係終止後，祥記公司應撤回其所註冊之商標，
      或將商標移轉註冊予原告，故不論協議書有效期間內或協
      議關係終止後，祥記公司及其商標受讓人（即參加人）概
      為我國境內系爭商標之商標權人殆無疑義，系爭商標不因
      協議關係終止而遽變為違法註冊。
    祥記公司依協議書約定於我國境內不但專有製造、行銷商
      品之權，更有申請註冊系爭商標之權利。祥記公司及其商
      標受讓人（即參加人），因而投入鉅額經費廣告、拓展銷
      售通路，並積極維護品牌信譽，自應為系爭商標之商標權
      及商譽主體。
  (6)協議書為原告所撰擬，同意註冊並不違反締約時原告之本意
    ，原告稱參加人繼續保有系爭商標權，不符商標法立法目的
    云云，惟原告一再強調其對系爭商標之重視及其著名性，則
    於其作成「同意註冊」之意思表示時，理應更謹慎為之。然
    由原告檢附之商標註冊資料，可知截至西元1985年間原告僅
    在日本提出7個相關商標申請案，迄至西元1988年12月5日與
    祥記公司締結系爭協議書時，在日本亦僅享有5件相關商標
    權。且原告在當時並無積極將系爭商標行銷海外之客觀事實
    及證據。再由西元1988年原告「自己」草擬之系爭協議書內
    容，可知原告顯然放棄在日本國之外的商標權及經營權，而
    概括同意由祥記公司享有相關商標註冊申請權，則原告當時
    的確自滿於日本市場之營收獲利，且在西元1988年間原告確
    無拓展系爭商標海外市場及取得日本國以外商標權保護之意
    ，故其於自己草擬之協議書作成「概括同意註冊」之意思表
    示，適正符合原告之主觀認識，於經驗與論理法則均無不合
    。客觀事實及經驗邏輯昭昭明甚，豈容原告於兩造關係終止
    之後，恣意扭曲事實而為錯誤誘導，故系爭商標之註冊應無
    違法情事可言，系爭商標之註冊亦應有商標法第23條第1項
    第12款但書之適用，其註冊應予維持，原告之主張顯係誤認
    同意之法律性質及終止之對象與效力。
４、系爭商標並無違反註冊時商標法第37條第1項第7款及現行商
    標法第23條第1項第12款本文規定之情形：
  (1)按現行商標法第91條第1項規定，依系爭商標註冊時商標法
    第37條第1項第7款及現行商標法第23條第1項第12款本文規
    定，系爭商標之註冊應合於以下4要件，包括據爭商標為我
    國著名商標；系爭商標與據爭商標相同或近似；以不公平競
    爭之目的而抄襲據爭商標；有致相關公眾混淆誤認之虞者。
  (2)依原告所稱事實及檢附之資料，均無法證明據爭商標於系爭
    商標註冊時，為我國著名商標：
    所謂「著名之商標或標章」，係指有客觀證據足以認定該
      商標或標章已廣為相關事業或消費者所普遍認知者而言，
      商標法施行細則第16條定有明文。次按「商標法為國內法
      ，應以維護本國之市場秩序為其主要功能，若要保護外國
      使用之商標，必須外國之商標與本國之利益有關，方有其
      正當性。否則存在於國際社會中著名商標不知凡幾，且其
      著名度亦有一定之地域範圍，如有些世界知名，有些僅在
      一洲知名，甚至只在國內知名或某一地區知名。我國商標
      法所要保護者當然僅限於我國國內之公共利益，國外之著
      名商標必須在我國已達到著名之程度，對我國公共利益造
      成影響，商標法才有保護該外國著名商標之必要性。」最
      高行政法院92年度判字第562號判決明揭在案。是所謂「
      著名商標」，雖不以在我國註冊為必要，然終究須在我國
      境內達到著名之程度始可。
    次按「我國與美國及日本之民間文化及貿易交流固屬頻繁
      ，但對美式與日式文化並非全盤吸收，仍有取捨，因此並
      非美日風行之產品在我國一定風行，尤以衣飾、配件等類
      產品，除特別之流行風潮或極為突出之產品話題外，鮮少
      能在未實際廣泛促銷之情況下，單以口碑流傳之方式即獲
      致遍及全台之高知名度。又我國青少年間雖有『哈日風』
      及『哈美風』之次文化，但並非遍及各個階層，且現代傳
      媒訊息傳播速度固然快捷，然在傳媒眾多、資訊爆炸之現
      況，能在眾多資訊中，予社會大眾深刻而持久之印象或話
      題或廣告者，並不多見，除非業主能夠投入鉅額成本，以
      長期持續之方式，在主要媒體大量播放及刊登，方有使外
      國知名商標亦成為國內著名商標之可能。」、「我國旅遊
      於美加、日本雖屬頻繁，但與全部人口比，仍屬少數，於
      外國僅作短暫停留之遊客，更難就國外之著名商標一一知
      悉，．．除非業主投入鉅額成本，以長期持續之方式，在
      主要媒體均大量播放及刊登，方有使外國知名商標成為國
      內著名商標之功能．．」最高行政法院92年度判字第562
      號及92年度判字第839號判決可資參照。原告如欲主張據
      爭商標為我國著名商標，應就其在我國如何著名詳盡說明
      及舉證，舉凡該商標權人是否投入鉅額成本？是否以長期
      持續之方式，在國內主要媒體大量播放及刊登其外國知名
      商標？斷不能空言文化交流頻繁、在外國風行、口碑流傳
      、青少年間之哈日風潮，或旅遊頻繁為由，無證據推定該
      商標係屬著名。
    原告意圖以其歷史悠久及大量日文廣告、銷售資料塑造據
      爭商標之著名性，企圖魚目混珠，混淆判斷。詳言之，原
      告之公司簡介、日本皮革產業之相關年鑑、在日本之註冊
      資料、日本雜誌及在日本展售會及賣場資料等，均係關於
      原告在日本商業活動之資料，而與我國無關。尤以日本發
      行、台灣銷售之日文流行雜誌，並非我國國內主要媒體，
      而原告單單提出日本雜誌資料，但未就各該期別之日本雜
      誌在台灣販售之事實及販售數量提出任何證明。因此，單
      憑上開各項日文影印資料，實無從證明原告於日本發行之
      雜誌宣傳廣告在我國境內已建立普遍之通路及擁有廣大讀
      者群。既然該些日本雜誌非我國國內主要媒體，而原告又
      未能證明其有投入鉅額成本，以長期持續之方式在我國境
      內主要媒體大量播放及刊登據爭商標之產品，顯無證據證
      明據爭商標已成為我國著名商標。
    原告稱日本雜誌在台灣金石堂書店、何嘉仁書店、誠品書
      店等各書店及各便利商店亦有販售，但原告並未舉證證明
      上開特定期別之各日本雜誌確實曾在我國販售，亦未證明
      其實際販售之數量若干。實則，在70及80年代，外文雜誌
      在台灣的銷售量及普及率極低，故上開特定期別之各日本
      雜誌是否曾在我國出現，著實令人質疑。是本件如須以上
      開特定期別之各日本雜誌作為認定據爭商標在系爭商標註
      冊時為我國著名商標之基礎，則有調查上開疑點之必要，
      請准予調查證據或剔除上開原告所提資料之證明力。
    至原告援引本院90年度訴字第3766號判決，主張據爭商標
      為我國著名商標云云。然該判決所審究之相關事實為「該
      案原告是否因地緣關係知悉參加人之商標存在」，即是否
      有修正前商標法第37條第1項第14款規定之情形，而非對
      於外國商標在我國是否達到著名程度表示見解，故該判決
      與本件案情有別，尚不得比附援引，執為認定據爭商標為
      我國著名商標之論據。
  (3)系爭商標之註冊並非以不公平競爭之目的而抄襲據爭商標：
    依據原告與祥記公司所簽訂之協議書約定，祥記公司於日
      本以外的世界各地，專有製造與行銷申請人所設計皮包產
      品之權利，其前言揭示「．．THAT GALLANT HAVE THE
      RIGHT OF EXCLUSIVITY TO MANUFACTURE AND MARKET THE
      BAGS COLLECTIONS DESIGNED BY YOSHIDA TO ALL OVER
      THE WORLD EXCEPT JAPAN.」，此約定乃雙方針對產品市
      場、經營範圍之協議，就我國境內而言，祥記公司專有製
      造與行銷原告所設計之皮包商品等權利。
    基於協議之目的，雙方另於上開協議書第4條特別約定商
      標權利之歸屬，原告明示同意祥記公司能在日本、香港以
      外之地區進行包含系爭商標在內之註冊權利，其契約原文
      為「THE ABOVE TRADEMARKS CAN BE REGISTERED ALL
      OVER THE WORLD BY GALLANT EXCEPT JAPAN, HONG KONG.
      」。祥記公司乃基於此同意註冊之認識，於西元1988年
      10月間起在我國申請「祥記及圖PORTER」、「祥記及圖
      PORTER DASH!」、「祥記LUGGAGELABEL」等商標並獲准註
      冊，嗣因商標法修正放寬商標圖樣之限制，乃於西元1994
      年間陸續再以「PORTER及圖」、「PORTER」、「PORTER
      DASH!及圖」、「LUGGAGELABEL」等商標申請註冊獲准在
      案。原告上開同意註冊條款，實為系爭商標正當取得權利
      之基礎，且原告曾提供商標圖樣資料協助祥記公司申請註
      冊，已如前述，足證系爭商標之註冊並無惡意襲用，亦無
      不正當取得之違法情事。
    縱然雙方之協議書因原告違約而終止，惟該協議書之效力
      並非「失效」而係「終止」，其效力乃向後發生，並非溯
      及失效。而「同意」註冊之意思表示，並非繼續性法律關
      係，不生終止之問題，原告所稱顯係誤認同意之法律性質
      及終止之對象與效力。再退萬步言，不論同意註冊條款之
      定性為何，系爭商標係於雙方協議關係有效存續期間註冊
      ，因此，評定違法之判斷時點不論依註冊時或註冊公告時
      之規定，均無違法事由，系爭商標之註冊非為不公平競爭
      之目的，而無惡意襲用之問題。
  (4)系爭商標於註冊公告時，無令相關公眾產生混淆誤認之虞，
    且系爭商標（參加人誤載為據爭商標）在我國之所有權係歸
    屬於參加人，經祥記公司與參加人在國內長期大量使用「
    PORTER」系列商標，已建立相關事業及消費者之廣泛認識，
    市場上普遍知悉原告及參加人並無事業合作關係，台灣「
    PORTER」與日本「PORTER」乃不同體系，則相關公眾均不會
    混淆誤認系爭商標與據爭商標，茲說明如下：
    祥記公司與原告簽訂協議書後，早自西元1989年起即積極
      在我國及大陸、美國、英國、法國、義大利、香港、馬來
      西亞、歐盟15國、新加坡等20多國申請註冊相關商標，取
      得商標專用權多達30餘件。嗣祥記公司將其國內外「
      PORTER」系列商標權全部移轉予參加人，參加人即致力於
      該品牌之行銷，銷售據點遍及全省北中南各地達22處之多
      ，國人對參加人之系爭商標已有普遍之認識。
    經祥記公司與參加人多年來在我國境內廣泛使用系爭商標
      ，從事商品行銷販賣，戮力經營系爭商標，相關消費者均
      能普遍認知系爭商標屬於祥記公司及其後手（即參加人）
      所有。反觀原告於設立前期即無致力於日本國以外市場之
      經營，而原告在與祥記公司簽署協議書後，更未曾以原告
      之名義在我國積極宣傳本件據爭商標，則消費者在國內各
      大百貨公司、媒體雜誌廣告上所接觸見聞系爭商標商品及
      訊息，均為祥記公司與參加人所為，而非出自原告之計畫
      及投資。是系爭商標既為參加人所繼受，並大量廣告使用
      ，早已建立消費者廣泛認識，可清楚區辨系爭商標為國內
      商標，絕無造成混淆誤認之可能，有參加人對於系爭商標
      使用資料可參。
    至於原告所舉參加人之宣傳資料均晚於系爭商標註冊公告
      日，無法證明系爭商標「註冊公告時」，相關公眾對於兩
      造商標有何混淆誤認？矧系爭商標源自於日本，既非虛構
      ，亦無不實，參加人無必要否認，亦無必要避諱。原告固
      為系爭商標之原創者，但不代表其在我國當然享有商標權
      ，事實上，原告與祥記公司簽訂協議書，經祥記公司申請
      註冊系爭商標，並讓與於參加人後，系爭商標在我國之商
      標權即歸屬於參加人所有，原告無權干涉參加人對於系爭
      商標之使用。甚者，參加人亦於公司網站上正式聲明參加
      人與原告互不隸屬，參加人為系爭商標在我國唯一合法之
      商標權人，誠無令公眾混淆誤認之虞，更與商標法之立法
      目的無違。是原告稱參加人意圖使消費者認為系爭商標商
      品來源或產銷主體為原告云云，實屬扭曲事實。
    至於原告在訴願程序所提西元2002年12月12日之雜誌報導
      ，並非參加人所製作刊登，故不得以該雜誌記者偏差之報
      導，即稱參加人意圖使消費者認為「PORTER」相關系列商
      標表彰之商品來源或產銷主體為原告云云，參加人鄭重否
      認。
５、本件如有認定據爭商標在系爭商標註冊公告時，是否在我國
    已達著名之程度，則請准予調查原告訴願程序所列特定期別
    之各日本雜誌（即70及80年代），是否曾在台灣金石堂書店
    、何嘉仁書店、誠品書店及7-11便利商店銷售？如有，各期
    別之銷售數量若干？請函查台灣金石堂書店、何嘉仁書店、
    誠品書店及7-11便利商店，請各家廠商提出曾銷售原告在訴
    願程序所列特定期別各日本雜誌之銷貨資料。
６、綜上所述，系爭商標於註冊時，確已獲得原告之同意，並無
    違法情事。況本件據爭商標非我國著名商標，且系爭商標之
    權利在台灣為參加人所有，已為我國相關消費者所普遍認知
    ，應無導致混淆誤認之虞，故系爭商標並無違反註冊時商標
    法第37條第1項第7款及現行商標法第23條第1項第12款規定
    之情形，原處分與訴願決定均無違誤。
    理  由
一、按「本法中華民國92年4月29日修正施行前，已申請或提請
    評定，尚未評決之評定案件，以本法修正施行前及本法修正
    施行後之規定均為違法事由為限，始撤銷其註冊；其程序依
    修正後之規定辦理。」為現行商標法第91條第1項所規定。
    查本案係屬現行商標法施行前已申請評定，尚未評決之評定
    案件，須系爭商標有同時違反現行商標法修正施行前及修正
    施行後規定之情形者，始撤銷其註冊；再依申請評定時商標
    法（即91年05月29日修正公布之商標法）第77條之1第2款規
    定，商標評定案件適用註冊時之規定，系爭商標係於84年5
    月16日獲准註冊，是依現行商標法第91條第1項規定，本案
    商標評定須同時違反82年12月22日修正公布之商標法（即系
    爭商標註冊時商標法）及現行商標法之規定，始撤銷其註冊
    。
二、查商標圖樣「襲用他人之商標或標章有致公眾誤信之虞者」
    ，不得申請註冊，為系爭商標註冊時商標法第37條第1項第
    7款所明定。所謂「襲用他人之商標或標章有致公眾誤信之
    虞」，係指商標本身相同或近似於他人之商標或標章，有使
    一般消費者誤信其所表彰之商品來源或產銷主體而購買之虞
    而言。又該款之適用，指以不公平競爭之目的，非出於自創
    而抄襲他人已使用之商標或標章申請註用並有致公眾誤信之
    虞者，所襲用者不以著名商標或標章而使用於同一或類似商
    品為限，復為同法施行細則第31條所明定；惟若系爭商標申
    請人經先使用人同意而於國內申請商標之註冊者，則無該款
    規定之適用。而在判斷是否有違反該款規定之事由，係以系
    爭商標本身有無該當該款之構成要件以為論斷，與商標權人
    是否為原始申請人或是經由移轉受讓而來無涉，且商標之使
    用具有延續性，商標權之讓與人就有關該商標之一切權益及
    瑕疵，於商標權移轉之法律行為完成後，當然由受讓人予以
    概括承受（最高行政法院91年度判字第1382號判決參照）。
三、本件第三人尚立國際股份有限公司之前手祥記公司前於83年
    7月1日以「LUGGAGE LABEL」商標，作為其註冊第00000000
    號「LUGGAGE LABEL」正商標之防護商標，指定使用於當時
    商標法施行細則第24條第39類之冠帽、領帶、手套、襪子、
    褲襪商品，向被告（原經濟部中央標準局）申請註冊，經准
    列為註冊第00000000號防護商標即系爭商標，旋祥記公司將
    系爭商標移轉予第三人，並經被告於91年4月9日核准移轉登
    記。嗣原告於92年11月26日以系爭商標有違註冊時商標法第
    37條第1項第7款規定，對之申請評定。在被告審查期間，適
    逢商標法於92年11月28日修正施行，依該法第91條規定：「
    本法中華民國92年4月29日修正施行前，已申請或提請評定
    ，尚未評決之評定案件，以本法修正施行前及本法修正施行
    後之規定均為違法事由為限，始撤銷其註冊；其程序依修正
    後之規定辦理。」，本件原告原申請評定主張之條款業經修
    正，原告乃補充主張系爭商標亦有違現行商標法第23條第1
    項第12款及第14款規定，第三人復依現行商標法第87條第1
    項規定，將系爭商標申准變更為獨立之註冊商標。案經被告
    審查，認系爭商標並未違反註冊時商標法第37條第1項第7款
    規定，以94年9月5日中台評字第H00000000號商標評定書為
    申請不成立之處分。原告不服，提起訴願，遭決定駁回，遂
    向本院提起行政訴訟。本院因認本件訴訟之結果，尚立國際
    股份有限公司之權利或法律上利益將受損害，乃依行政訴訟
    法第42條第1項規定，裁定命尚立國際股份有限公司獨立參
    加本件被告之訴訟，兩造及參加人並以事實欄所示各節據為
    爭議。惟查：
１、依原告提出其與參加人之前手祥記公司於西元1993年6月2日
    簽訂之協議書（有效期間為西元1993年1月1日至西元1995年
    12月31日，即系爭商標申請獲准註冊當時有效之協議書）第
    2條「The products include All collections from
    Yoshida & Co.,Ltd., including but not limited to
    Porter, Porter Dash, Luggage Label, and any newly
    developed and/or running collection by Yoshida.【產
    品包括所有吉田公司之系列商品包括，但不限於Porter、
    Porter Dash、 Luggage Label及任何由吉田公司新開發及
    （或）經營之產品】」及第4條「The above trademarks
    can be registered worldwide by Gallant except Japan.
    （前述商標可由祥記公司於日本以外之世界各國註冊）」之
    約定內容可知，參加人之前手祥記公司就原告先使用之「
    LUGGAGE LABEL」商標，可在日本以外之世界各國申請註冊
    。祥記公司乃在前揭協議書有效期間，依據該協議書之約定
    ，於83年7月1日以系爭商標向我國申請註冊，在其主觀認知
    上，係基於雙方協議書之約定，而提出申請註冊，故祥記公
    司就系爭商標之註冊，自無基於不公平競爭之意圖，非出於
    自創而有意抄襲原告已使用之商標或標章而申請註冊之情事
    ，應無系爭商標註冊時商標法第37條第1項第7款規定之適用
    。系爭商標既無上開法條規定之適用，參加人嗣後受讓取得
    系爭商標權，自亦無「襲用他人商標」之違法情事可言。
２、原告稱依上開協議書前言「for the purpose of having
    Yoshida grants exclusive right to Gallant to
    manufacture and market the Bag collections designed
    by Yoshida.」可知其授權之標的為原告設計之袋類商品，
    其下各條款則記載實施此項締約目的之各項具體措施，其中
    包括允許祥記公司在日本以外地區註冊LUGGAGE LABEL等商
    標，故祥記公司所得註冊LUGGAGE LABEL等商標之商品範圍
    僅限於袋類商品云云。然查上開協議書第2條及第4條之約定
    內容已見前述，且該協議書第1條約定「Yoshida grants
    Gallant the exclusive right to manufacture, market
    and distribute all Yoshida products under the
    brandnames and trademarks of Yoshida & Co.,Ltd.」，
    是該協議書前言應僅屬例示說明，非限制祥記公司只能製造
    銷售袋類商品而不得製造銷售其他相關商品，更非限制祥記
    公司僅得註冊商標於袋類商品範圍。
３、另原告稱其與參加人之前手祥記公司所簽訂之協議書係授權
    契約，且該契約已終止，商標權應即歸還云云。查該協議書
    為原告自行提出作為有利於己之證據資料之一，形式上應為
    真正而具有證據力，關於該協議書之性質，雙方雖各有不同
    之主張，並各舉不同之理由支持其說，惟不論其性質如何，
    該協議書明白載有同意商標註冊之條款，亦為原告所是認，
    則祥記公司就系爭商標之註冊，自無基於不公平競爭之意圖
    ，非出於自創而有意抄襲原告已使用之商標或標章申請註冊
    之情事，是縱然該協議書嗣後已終止，亦不影響雙方於契約
    關係存續中各自取得之權利，至協議書終止後所涉商標權之
    歸屬，乃屬私權紛爭問題，非行政機關所得審究。
４、本件參加人之前手祥記公司主觀認定獲得原告之同意，且因
    信賴該協議書之約定，亦積極拓展市場，除於我國申請註冊
    外，並於世界其他國家，例如美國、英國、法國、義大利等
    20多個國家申請註冊，其間原告並無任何反對之意思表示，
    嗣後復有出資購買該等商標之意願，更加確信其同意註冊之
    初衷，是系爭商標之申請註冊自無襲用之情形。況商標註冊
    乃屬持續性之效力，其專用權期間為10年，且可不限次數延
    展，全球皆然，原告於簽約當時，應可預見其同意註冊可能
    衍生之法律效果，若如原告所言，僅係單純之授權使用，自
    當以自己為申請人申請商標註冊，待取得商標專用權後，再
    以授權方式進行期間及地域之控制，然原告不此之圖，徒於
    事後爭議協議書之性質，所訴委無足取。
５、原告復稱其對參加人所有之其他商標提出異議，經被告認定
    「客觀上自有使消費者對其所表彰之商品來源或產銷主體與
    評定人產生混淆誤認之虞」，可推知系爭商標之申請註冊亦
    有致相關公眾誤信之虞云云。但查，另案商標之註冊與系爭
    商標之註冊，其具體案情及適用法條各有不同，依商標審查
    個案拘束原則，尚難比附援引執為有利於原告之論據。
６、又依現行商標法第91條第1項之規定，系爭商標之註冊既無
    違反商標法修正施行前之規定，則其是否尚有違商標法修正
    施行後之規定，即毋庸予以審論。
四、綜上所述，本件原處分並無違誤，訴願決定予以維持，亦無
    不合。原告猶執前詞訴請撤銷，暨請求判命被告作成「註冊
    第694430號『LUGGAGE LABEL』商標之註冊應予撤銷」之處
    分，均為無理由，應予駁回。
五、本件事證已臻明確，兩造其餘攻擊防禦方法均與本件判決結
    果不生影響，故不逐一論述，併此敘明。
據上論結，本件原告之訴為無理由，爰依行政訴訟法第98條第3
項前段，判決如主文。
中    華    民    國    95    年    12    月    28    日
                        第六庭審判長法  官  吳慧娟
                                    法  官  陳鴻斌
                                    法  官  曹瑞卿
上為正本係照原本作成。
如不服本判決，應於送達後20日內，向本院提出上訴狀並表明上
訴理由，如於本判決宣示後送達前提起上訴者，應於判決送達後
20日內補提上訴理由書（須按他造人數附繕本）。
中    華    民    國    95    年    12    月    28    日
                                    書記官  方偉皓


司法院資訊處製作；財團法人民間司法改革基金會備份。
